臺灣高雄地方法院民事判決　九十二年訴字第三一一九號
　　原　　　告　國巨股份有限公司
　　法定代理人　乙○○
　　訴訟代理人　丙○○
　　被　　　告　甲○○
右當事人間請求損害賠償事件，經本院於民國九十三年五月二十七日言詞辯論終結，
判決如下：
    主      文
被告應給付原告新臺幣伍拾萬零玖佰玖拾陸及自民國九十二年十二月十四日起至清
償日止按年息百分之五計算之利息。
訴訟費用由被告負擔。
本判決第一項於原告以新臺幣壹拾柒萬柒仟元供擔保後得假執行，但被告如以新臺幣
伍拾萬零玖佰玖拾陸元供擔保後，得免為假執行。
    事實及理由
一、原告主張：被告係原告位於高雄市楠梓加工區○○街十六號廠區之員工，並擔任
    一樓Ｒ三、Ｒ四生產線大夜班線長，其於民國九十一年八月十一日凌晨一時十四
    分許，竟利用職務之便而竊取放置在該廠區三樓Ｒ一、Ｒ二生產線左側鈀膏櫃價
    值新臺幣（下同）五十三萬零九百九十六元之陶瓷電容原料乙罐（九八四九六型
    ，瓶號第三號），嗣經員工楊秀雯、張素蘭於同年月十二日九時三十分進行每日
    例行性盤點時發現失竊，於調閱監視錄影帶後始知上情，而被告因上開竊盜行為
    業經臺灣高等法院高雄分院判處有期徒刑六月確定，今被告故意侵害原告權利，
    並致原告因此而受有五十三萬零九百九十六元之損害，為此乃依侵權行為損害賠
    償請求權請求判令被告應給付如主文第一項所示之金額及自起訴狀繕本送達之翌
    日即九十二年十二月十四日起至清償日止按週年利率百分之五計算之利息，並願
    供擔保請准為假執行之宣告。
二、被告則以：當天係因作業員即訴外人陳美鳳向伊抱怨生產線缺鈀膏，伊遂上三樓
    領取０三六一一型鈀膏乙罐，但伊並未竊取本件九八四九六型鈀膏，自未侵害原
    告之權利，且原告前於本件刑事竊盜案件審理中已陳述該鈀膏之價值僅為二十五
    萬元，是原告請求伊賠償五十三萬零九百九十六元並無理由，爰聲明求為判決原
    告之訴及假執行之聲請均駁回，如受不利之判決，並願供擔保請准宣告免為假執
    行。
三、原告主張被告係其位於高雄市楠梓加工區○○街十六號廠區之員工，並擔任一樓
    Ｒ三、Ｒ四生產線大夜班線長之職務，而被告於上開時日在該廠區內擅自拿取鈀
    膏乙罐而未登簿，並因上開事件經本院認定有竊盜之行為而判處有期徒刑六月，
    嗣由臺灣高等法院高雄分院駁回其上訴確定等情，此有本院九十二年度易字第二
    二二號刑事判決、臺灣高等法院高雄分院九十二年度上易字第一三八六號刑事判
    決等件在卷可稽，並經本院查閱卷附上開刑事卷宗無訛，而被告於此固不爭執而
    堪信原告此部分主張為真實，惟其則另以前揭情詞置辯。經查：
  甲、被告是否竊取系爭鈀膏部分：
    (一)被告固辯稱當天係因訴外人陳美鳳抱怨沒有備料，其才前往鈀櫃取走０三六
        一一型鈀膏乙罐云云，惟證人陳美鳳於上開刑事案件審理中乃證稱當天其僅
        委請訴外人張蕙貞領取０三六一一型鈀膏，而訴外人張蕙貞隨即於當日凌晨
        二時許交付且並立即登簿，嗣原告於事後就此一事件展開調查，被告即私下
        致電要求其向原告表示確有委請被告拿取鈀膏等語在卷，且該０三六一一型
        鈀膏於案發前均放置在Ｒ一區鈀膏櫃中並無領用紀錄，迄案發後於同年月十
        二日上午七時四十五分許，才首次由訴外人任麗萍領取，其領取時重量為二
        千一百一十三公克，並於同日十五時許用畢歸庫，歸庫時重量為二千零五十
        八公克，另於八月十二日再經領用一次，並於同日二十三時十五分歸庫，歸
        庫時重量為一千四百三十五公克等情，亦經證人洪淑琍、楊秀雯、任麗萍於
        前開刑事案件警詢及審理中證述明確，並有原告鈀膏庫存盤點表、鈀膏入庫
        、領用盤點表、領用鈀膏登記表各一份在卷可憑，是被告辯稱其係受訴外人
        陳美鳳委託拿取０三六一一型鈀膏云云並非事實。
    (二)證人劉秀貴、任麗萍、張蕙貞於上開刑事案件審理中亦均證稱鈀膏之封口顏
        色及其擺放位置均固定，且櫃子上有標籤標明鈀膏型號，十分清楚，不可能
        發生拿錯鈀膏之情形，而本件失竊之九八四九六型第三號鈀膏係放置在鈀膏
        櫃之左上角，０三六一一型鈀膏則係在同櫃右上角等語明確，堪認本件被告
        確有於上開時日在該鈀膏櫃左上角拿取系爭九八四九六型鈀膏，且並非基於
        誤認或誤取而為甚明。
    (三)被告另於上開刑事案件中業已自承其迄至案發時止已在原告任職十年餘，並
        曾於八十三、八十四年間在物料部管理鈀膏出入等語，而領取鈀膏使用，均
        須在「入膏領膏記錄表」及「Ｇ三網版印刷站生產管理表」上登記，此係員
        工皆知之事項乙節，亦經證人林世忠等人證述在卷，是被告身為生產線之線
        長，並曾管理鈀膏出入約二年，其對此自無不知之理，惟其竟於取用鈀膏時
        違反上開規定而未登記，且迄今均無法交代該鈀膏之去向，此顯與常情有違
        ，則綜合前揭事證，被告確有竊取上開九八四九六型號鈀膏乙罐之事實已洵
        堪認定。
  乙、原告損失之金額若干部分：
      原告主張上開九八四九六號型鈀膏每罐重量為六百零三點九八公克，加工費為
      二千九百三十八元，而其原料之價格則為每公斤八十七萬四千二百九十八元，
      該鈀膏之價值經精算結果應為五十三萬零九百九十六元（874298×0.60398＋
      2938＝530996），而其於上開刑事案件審理中雖陳報該鈀膏之價值為二十五萬
      元，然該金額係未經精算初估而得，尚非該鈀膏之實際價值等語，業據其提出
      金額計算圖、發票、匯款申請書、物料驗收單、製造投料配方表、出貨檢驗報
      告等件為證，是原告於上開刑事案件審理中雖陳以系爭鈀膏之價值僅為二十五
      萬元，惟此既係未經精算而為粗估之價值，且原告嗣之精算業經其詳為佐證說
      明，其金額自應認屬真正，自不得以先前粗估之價值即謂原告所受損害者即為
      如此，而被告就該鈀膏僅價值二十五萬元云云既未舉證以實其說，所辯自難採
      信，是本件原告因被告竊盜行為所受之損害，自應為五十三萬零九百九十六元
      亦堪認定。
四、按因故意或過失，不法侵害他人之權利者，負損害賠償責任，故意以背於善良風
    俗之方法，加損害於他人者，亦同，民法第一百八十四條第一項定有明文。今被
    告竊取原告所有之上開鈀膏，既係故意不法侵害原告之財產權而致其受有損害，
    且亦係以背於善良風俗之方法故意加損害於原告者，從而本件原告依侵權行為損
    害賠償請求權提起本訴，請求判令被告應給付如主文第一項所示之金額及其遲延
    利息，依法即無不合，自應予以准許。
五、兩造均陳明願供擔保請為宣告假執行或免為假執行，經核均與規定相符，爰分別
    酌定相當之擔保金額予以宣告。
六、據上論結，本件原告之訴為有理由，合依民事訴訟法第七十八條、第三百九十條
    第二項、第三百九十二條，判決如主文。
中　　　華　　　民　　　國　　九十三　　年　　　六　　　月　　　十　　　日
              　　　　　　　　　　     民事第五庭
~B審判長法官  黃  宏  欽
~B法      官  何  悅  芳
~B法　　　官　謝  雨  真
正本係照原本作成。
如對本判決上訴，須於判決送達後廿日內向本院提出上訴狀。
中　　　華　　　民　　　國　　九十三　　年　　　六　　　月　　　十　　　日
~B法院書記官　洪  育  祺
